【裁判字號】    97,台抗,227
【裁判日期】    970410
【裁判案由】    假扣押
【裁判全文】
最高法院民事裁定              九十七年度台抗字第二二七號
再 抗告 人  財團法人私立明新科技大學
法定代理人  乙○○
訴訟代理人  黃福雄律師
            邱玉萍律師
            李傑儀律師
上列再抗告人因與甲○○間聲請假扣押事件，對於中華民國九十
六年十二月二十七日台灣高等法院裁定（九十六年度抗字第一三
六一號），提起再抗告，本院裁定如下：
    主  文
再抗告駁回。
再抗告訴訟費用由再抗告人負擔。
   理  由
按請求及假扣押之原因應釋明之；前項釋明如有不足，而債權人
陳明願供擔保或法院認為適當者，法院得定相當之擔保，命供擔
保後為假扣押，民事訴訟法第五百二十六條第一項、第二項分別
定有明文。故債權人聲請假扣押，就其請求及假扣押之原因均應
加以釋明。僅於釋明有所不足，而債權人陳明願供擔保或法院認
為適當者，法院始得定相當之擔保，命供擔保後為假扣押。若債
權人就其請求及假扣押之原因，有任何一項未予釋明，法院即不
得為命供擔保後假扣押之裁定。本件再抗告人為保全其對於相對
人甲○○之不當得利請求或回復原狀請求，聲請台灣新竹地方法
院（下稱新竹地院）裁定准其供擔保後，對相對人之財產在新台
幣五千六百九十五萬二千元之範圍內為假扣押。原法院以再抗告
人就其聲請假扣押之原因，即其所欲保全之請求有何日後不能強
制執行或甚難執行之虞全未釋明，而將新竹地院所為准予假扣押
裁定廢棄，駁回再抗告人之假扣押聲請，依上說明，尚無違誤。
雖再抗告意旨略以：伊已提出證據釋明有假扣押之原因云云，但
查再抗告人所提調解書、新竹地院函及執行命令、不動產及動產
轉讓契約書、收據、土地登記謄本、不動產轉讓契約書、借據及
借款明細表、再抗告人明細分類帳、現金出納登記簿、總分類帳
、董事會紀錄、支票存根、新竹地院檢察署函等件，充其量僅能
釋明假扣押所欲保全之請求而已，對於假扣押之原因並未有所釋
明，原法院將新竹地院所為准予假扣押之裁定廢棄，並駁回再抗
告人假扣押之聲請，於法並無違背。至於原法院認定再抗告人未
能釋明假扣押所欲保全之請求，不論當否，要與裁定結果不生影
響。從而再抗告人執以聲明廢棄原裁定，難認為有理由。
據上論結，本件再抗告為無理由。依民事訴訟法第四百九十五條
之一第二項、第四百八十一條、第四百四十九條第一項、第九十
五條、第七十八條，裁定如主文。
中    華    民    國  九十七  年    四    月    十    日
                      最高法院民事第四庭
                          審判長法官  許  朝  雄
                                法官  陳  淑  敏
                                法官  鄭  玉  山
                                法官  吳  麗  女
                                法官  黃  義  豐
      本件正本證明與原本無異
                                      書  記  官
中    華    民    國  九十七  年    四    月  二十三  日
                                                      V


司法院資訊處製作；財團法人民間司法改革基金會備份。
